臺灣臺南地方法院交通事件裁定　　　　　　　　　　九十三年度交聲字第五九四號
　　移送機關　交通部公路總局嘉義區監理所台南監理站
　　受處分人
　　即異議人　甲○○
右列受處分人因違反道路交通管理處罰條例案件，對於交通部公路總局嘉義區監理所
台南監理站民國九十三年十一月十六日所為之裁決處分（處分案號：嘉監南字第裁七
四—Ｓ00000000號）聲明異議，本院裁定如左：
   主  文
原處分關於「違反處罰條例之行為，拒絕停車接受稽查而逃逸」部分撤銷。
甲○○關於「違反處罰條例之行為，拒絕停車接受稽查而逃逸」部分，不罰。
   理  由
一、原處分意旨略以：受處分人即異議人甲○○所有車牌號碼ＨＢＮ－８７３號重機
    車，於民國九十三年十月五日十八時十五分許，經人駕駛沿台南市○○路由東往
    西方向騎駛，行經該路與崇學路之設有燈光號誌管制之交岔路口時，因闖紅燈、
    遇警攔檢不聽制止逃逸，經台南市警察局第一分局員警以南市警交字第Ｓ000
    00000號舉發違反道路交通管理事件通知單予以逕行舉發。移送機關即交通
    部公路總局嘉義區監理所台南監理站，復以異議人之上述違規事實屬實，乃依照
    道路交通管理處罰條例第五十三條、第六十條第一項、及第六十三條第一項第一
    款、第三款之規定，裁處異議人罰鍰新台幣（下同）四千八百元，並記違規點數
    四點。
二、聲明異議意旨則以：異議人甲○○與配偶謝傑森（外籍人士）於九十三年十月五
    日騎乘車牌號碼ＨＢＮ－８７３號重機車，行經台南市○○路與崇學路口時，由
    於係第一次行經該路口，並因該路口之東門路（由東向西）有三、四個紅綠燈裝
    置，看錯紅綠燈因而誤判可行，故有闖紅燈之事實。惟對於違規事實第二點「拒
    絕停車接受稽查而逃逸」部分，當時執勤員警雖有鳴笛聲，但異議人誤認為僅為
    普通指揮交通之指示，並不知道員警係欲攔停異議人機車，且執勤員警並未做任
    何手勢或表示，向異議人示意停車。是對於違規第一項「駕車行經有燈光號誌管
    制之交岔路口闖紅燈」部分，異議人確實有闖紅燈之事實，願意接受裁罰，但對
    於第二項之違規，由於當時之員警並無明確表明要異議人停車，且如當時異議人
    知道的話當然會停車，並不會逃逸。從而，異議人不服原裁處關於「違反處罰條
    例之行為，拒絕停車接受稽查而逃逸」部分，而提起本件異議。
三、按汽車駕駛人，行經有燈光號誌管制之交岔路口闖紅燈者，處新台幣一千八百元
    以上五千四百元以下罰鍰，並記違規點數三點；汽車駕駛人，駕駛汽車有違反本
    條例之行為，經交通勤務警察或依法令執行交通稽查任務人員制止時，不聽制止
    或拒絕停車接受稽查而逃逸者，除按各該條規定處罰外，處新台幣三千元以上六
    千元以下罰鍰，並記違規點數一點；道路交通管理處罰條例第五十三條、第六十
    條第一項、及第六十三條第一項第一、三款分別定有明文。又按汽車駕駛人之行
    為有闖紅燈、不服指揮稽查而逃逸之情形，當場不能或不宜攔截製單舉發者，得
    對汽車所有人逕行舉發處罰；前開逕行舉發，應記明車輛牌照號碼、車型等可資
    辨明之資料，查明汽車所有人姓名或名稱、住址後，製單舉發處罰，道路交通管
    理處罰條例第七條之二第一項第一款、第四款、第二項亦定有明文。
四、經查：
  (一)本件受處分人即異議人甲○○所有車牌號碼ＨＢＮ－８７３號重機車，於九十三
    年十月五日十八時十五分許，經人駕駛沿台南市○○路由東往西方向騎駛，行經
    該路與崇學路之設有燈光號誌管制之交岔路口時，有闖紅燈之違規事實，有台南
    市警察局南市警交字第Ｓ00000000號舉發違反道路交通管理事件通知單
    、及台南市警察局第一分局九十三年十一月八日南市警一交字第０九三００三一
    四四四號書函各一紙附卷可稽。且為異議人所不爭執。是異議人所有前開重機車
    ，於右揭時、地經人駕駛行經有設燈光號誌管制之交岔路口闖紅燈之違規事實，
    即堪認定。
  (二)原處分意旨認受處分人即異議人甲○○所有車牌號碼ＨＢＮ－８７３號重機車，
    於右揭時、地有「拒絕停車接受稽查而逃逸」之違規行為，雖有前開台南市警察
    局南市警交字第Ｓ00000000號舉發違反道路交通管理事件通知單一紙在
    卷可參。惟查，證人即舉發本件違規事件之警員張復南於本院調查時到庭具結證
    稱：「（本件是否你告發的，情形如何？）是我告發的，當時我是在該處執行勤
    務十七點到十九點交整勤務，我所站的位置是在交整檯，當時因為燈號轉換，所
    以我鳴哨並以手勢指示東門路的車輛停止前進，我看見異議人的機車就停在東門
    路三段停止線前的位置，旁邊有許多機車，後來當我指示裕豐路與崇學路的車輛
    通行時，不知為何，異議人的機車竟沿東門路闖紅燈行駛，當他們通過交整檯時
    ，我並能聽到異議人他們二人的談話，所以我才確認騎機車的是外國人，當異議
    人機車經過我所站的交整檯，並且我能看到異議人機車的車牌時，我即鳴哨示意
    異議人機車靠邊停車，當時異議人的機車是繼續行駛，當時他們的車速不是很快
    ，至於他們有無聽到我示意停車哨音我不知道，我感覺他們是一直在聊天就騎走
    了，我當時是以急促的哨音示意他們停車是吹了一次急促的哨音，後來我就注意
    他們的車牌，後來我就沒有再吹哨音了，當時異議人他們並沒有回頭看，後來我
    就一直記他們的車牌」、「（你鳴笛制止時異議人是否背向著你？距離多遠？）
    異議人的機車已經通過我的交整檯他們是背對著我，而我鳴笛時距離他們約一、
    二公尺左右」等語，並有證人即員警張復南所繪製之現場勘驗圖一紙在卷可按。
    據此而論，執勤警員張復南係在異議人機車已通過其所站之交整檯後，於異議人
    『背向』執勤警員時，並僅吹『一次』急促哨音，而對異議人鳴哨示意停車，且
    當時執勤員警張復南係於該路口執行指揮交通之勤務，而衡情員警於路口指揮交
    通時，均係以哨音及手勢來指揮車輛之通行；是異議人因執勤警員張復南於『背
    向』以『一次』哨音，示意其停車接受稽查，因未見員警作出示意停車之手勢，
    且誤認該哨音係為指揮車輛停止或通行之指示，而不知執勤員警之哨音係示意其
    停車之哨音，始繼續騎駛而未停車受檢，尚與常情相符。況證人即員警張復南亦
    稱：「當時異議人的機車是繼續行駛，他們的車速不是很快」、「他們有無聽到
    我示意停車哨音我不知道，我感覺他們是一直在聊天就騎走了」、「當時異議人
    他們並沒有回頭看」等情，即綜合研判異議人於執勤員警鳴哨後之反應，益徵異
    議人係因不知執勤員警之哨音係示意異議人機車停車受檢之哨音，始繼續騎車離
    開甚明。從而，依當時之客觀情形及執勤員警之陳證綜合以觀，異議人辯稱：係
    因不知道員警係欲攔停伊機車，始繼續騎駛離開等語，應足採信。
五、綜上所述，本件受處分人即異議人甲○○所有車牌號碼ＨＢＮ－８７３號重機車
    ，於前述時、地，雖確有經人駕駛行經設有燈光號誌管制之交岔路口闖紅燈之違
    規事實，然係因『不知』執勤員警有示意停車受檢之行為，始繼續騎駛離開，並
    非『拒絕』停車接受稽查而逃逸，既未有違反道路交通管理處罰條例第六十條第
    一項之拒絕停車接受稽查而逃逸之違規行為，則移送機關即交通部公路總局嘉義
    區監理所台南監理站據以引用道路交通管理處罰條例第六十條第一項、第六十三
    條第一項之規定，裁處異議人罰鍰三千元，並記違規點數一點之處分，於法尚有
    未合。從而，本件異議人之異議，經核為有理由；而本件裁決處分即有前述違法
    情形，自應由本院裁定將原分關於「違反處罰條例之行為，拒絕停車接受稽查而
    逃逸」部分予以撤銷，並另為異議人不罰之諭知，以資適法。
六、據上論斷，應依道路交通案件處理辦法第二十條，裁定如主文。
中      華      民      國        九十四    年      三    月      四    日
                                  臺灣臺南地方法院交通法庭
                                      法  官    洪  榮  家
右正本證明與原本無異。
如不服本裁定應於送達後五日內向本院提出抗告狀（應附繕本）。
                                      書記官    陳  志  德
中      華      民      國        九十四    年      三    月      四    日
